臺灣高雄地方法院刑事判決　　　　　　 94年度交易字第177號
公　訴　人　臺灣高雄地方法院檢察署檢察官
被　　　告　甲○○　男　28歲.
上列被告因過失致死案件，經檢察官提起公訴（93年度偵字第21
686 號），經本院合議庭裁定由受命法官獨任進行簡式審判程序
，本院判決如下：
    主  文
甲○○因過失致人於死，累犯，處有期徒刑拾月。
    事  實
一、甲○○前因違反毒品危害防制條例案件，經本院於民國92年
    3 月25日以92年度訴字第220 號判處有期徒刑10月確定，其
    並入監服刑，嗣於93年4 月23日因縮短刑期假釋出獄，而於
    93年8 月25日因交付保護管束期滿而執行完畢。詎其仍不知
    悔改，未考領有普通重型機車之駛執照，竟仍於93年10月19
    日19時10分許，騎乘車牌號碼L63-072 號之普通重型機車，
    沿高雄縣大寮鄉○○街由西往東方向行駛，行經東隆街130
    號前，本應注意汽車行駛時，駕駛人應注意車前狀況，並隨
    時採取必要之安全措施，且汽車（包括機器腳踏車）行車速
    度應依速限標誌或標線之規定，無標誌或標線者，在未劃設
    車道線、行車分向線之道路之慢車道，時速不得超過40 公
    里，而依當時天氣晴朗，夜間有照明，柏油路面乾燥無缺陷
    、無障礙物，視距良好等情形，並無不能注意之情事，竟疏
    於注意及此，貿然以時速70至80公里之速度超速行駛，適有
    張簡朝含騎乘腳踏車行經該處，甲○○發現張簡朝含時，因
    閃煞不及而撞及張簡朝含，致其受有頭部開放性骨折之傷害
    ，而當場死亡。
二、案經高雄縣政府警察局林園分局報請臺灣高雄地方法院檢察
    署檢察官偵查起訴。
    理  由
壹、程序部分：本件被告甲○○所犯為死刑、無期徒刑或最輕本
    刑為3 年以上有期徒刑以外之罪，其於準備程序中就被訴事
    實為有罪之陳述，經法官告知簡式審判程序之旨，並聽取公
    訴人及被告之意見後，依刑事訴訟法第273 條之1 第1 項規
    定，裁定由受命法官獨任進行簡式審判程序，合先敘明。
貳、實體部分：
一、被告於偵查中、本院行準備程序及審理時，對於上揭犯行均
    供承不諱，核與被害人之子乙○○○、證人謝聖青於警詢中
    指述之情節相符，復有道路交通事故現場圖、道路交通事故
    調查報告表(一)、(二)各1 份、現場蒐證相片23張（見警卷第25
    至30頁）、肇事車輛採證相關資料卷所附之採證照片12張（
    見相字卷第50至55頁）及法務部調查局93年12月31日調科肆
    字第09300491960 號鑑定通知書1 份（見偵卷第17至19頁）
    在卷可稽，被告之自白應與事實相符，足資採為論罪科刑之
    依據。
二、按汽車行駛時，駕駛人應注意車前狀況，並隨時採取必要之
    安全措施；行車速度，依速限標誌或標線之規定，無標誌或
    標線者，在未劃設車道線、行車分向線之道路，時速不得超
    過40公里。道路交通安全規則第94條第3 項、第93條第1項
    第1 款但書分別定有明文。此為一般汽車駕駛人所應注意並
    確實遵守之事項，而被告雖未考領有普通重型機車駕駛執照
    ，業據被告自承在卷（見本院卷第38頁），然被告行為當時
    已年滿27歲，學歷為國中畢業，對上開規定自難諉稱不知，
    其於駕車時自應注意上揭規定並確實遵守之。查本件肇事路
    段，係屬未劃設車道線及行車分向線之鄉道，業據前述道路
    交通事故調查報告表(一)記載明確，並有現場蒐證照片可按（
    見警卷第25頁），是依道路交通安全規則第93條第1 項第1
    款但書之規定，行車速限不得超過時速40公里。且依該調查
    報告表(一)所載，本件肇事當時天氣晴朗，夜間有照明，柏油
    路面乾燥無缺陷、無障礙物，視距良好等情形，則肇事當時
    ，被告主觀上本應注意車前狀況及行車速限，又無不能注意
    之客觀情事，竟於駕車行經肇事路段時疏未注意車前狀況，
    並貿然以時速70至80公里之速度超速行駛，以致肇事撞及被
    害人張簡朝含，被告之過失責任至為明確。
三、被害人張簡朝含係因本件車禍受有頭部開放性骨折之傷害而
    當場死亡之事實，業經臺灣高雄地方法院檢察署檢察官督同
    法醫師相驗明確，製有相驗屍體證明書、及複驗筆錄各1 份
    在卷足憑（見相字卷第57至60頁）。又法務部法醫研究所就
    被害人之致死原因判定為「因車禍導致頭部開放性骨折致死
    」，此有該所94年3 月2 日法醫理字第0940000356號函附之
    鑑定書1 份可佐（見相字卷第66至68頁），足見被害人係遭
    被告騎乘機車撞擊後致死無訛，則被告過失駕車肇事行為，
    與被害人之死亡結果間，顯具有相當因果關係。綜上，本件
    事證明確，被告上開過失致人於死之犯行，堪予認定。
四、論罪科刑：
  (一)核被告甲○○所為，係犯刑法第276 條第1 項之過失致死罪
    。
  (二)被告未考領普通重型機車駕駛執照，仍貿然駕車因而致被害
    人張簡朝含死亡，應就其所犯過失致死罪之刑事責任，依道
    路交通管理處罰條例第86條第1 項之規定，加重其刑至二分
    之一。
  (三)被告前因違反毒品危害防制條例案件，經本院於92年3 月25
    日以92年度訴字第220 號判處有期徒刑10月確定，其並入監
    服刑，嗣於93年4 月23日因縮短刑期假釋出獄，而於93年8
    月25日因交付保護管束期滿而執行完畢等情，有刑案資料查
    註紀錄表及臺灣高等法院被告全國前案紀錄表各1 份附卷可
    稽。詎其於前開有期徒刑執行完畢後5 年內，復犯本案有期
    徒刑以上之罪，為累犯，應依刑法第47條之規定，加重其刑
    ，並依法遞加重之。
  (四)審酌被告未考領有適當之駕駛執照，即貿然騎乘普通重型機
    車，行駛於公眾往來之道路上，又因被告之一時疏忽致被害
    人死亡，造成被害人家屬永遠無法抹滅之傷害，所受之痛苦
    至深且鉅，且迄未彌補被害人家屬之損失，惟考量被告犯罪
    後坦承犯行，犯罪後態度尚可等一切情狀，量處如主文所示
    之刑。
據上論斷，應依刑事訴訟法第273 之1 第1 項、第284 條之1 、
第299 條第1 項前段，道路交通安全管理處罰條例第86條第1 項
，刑法第276 條第1 項、第47條，罰金罰鍰提高標準條例第1 條
前段，判決如主文。
本案經檢察官丙○○到庭執行職務
中　　華　　民　　國　　94　　年　　6 　　月　　30　　日
                  交通法庭    法　官  李育信
以上正本證明與原本無異。
如不服本裁定，應於收受送達後5 日內向本院提出抗告狀。
中　　華　　民　　國　　94　　年　　6 　　月　　30　　日
　　　　　　　　　　　　　　　書記官  洪生輝
附錄本案論罪科刑法條：
刑法第276條 (過失致死罪)
因過失致人於死者，處2 年以下有期徒刑、拘役或2,000 元以下
罰金。
從事業務之人，因業務上之過失犯前項之罪者，處5 年以下有期
徒刑或拘役，得併科3,000元以下罰金。
